臺灣臺北地方法院民事判決
111年度小上字第78號
上  訴  人  洪裕哲  
被  上訴人  陸又瑄  

訴訟代理人  洪銘憲律師
上列當事人間請求返還借款事件，上訴人對於民國111年4月26日
本院臺北簡易庭110年度北小字第3677號第一審小額民事判決提
起上訴，本院判決如下：
    主  文
上訴駁回。
第二審訴訟費用新臺幣壹仟伍佰元由上訴人負擔。
    理  由
按對於小額程序之第一審裁判之上訴，非以其違背法令為理由
  ，不得為之，民事訴訟法第436之24條第2項定有明文。本件民
  事上訴狀形式上已具體指摘原判決違反經驗法則、證據法則、
  民事訴訟法第279條第1項、第280條第1項規定，堪認其提起上
  訴已具備前開合法要件。又小額程序之第二審判決，依上訴意
  旨足認上訴為無理由者，得不經言詞辯論為之，民事訴訟法第
  436條之29第2款亦有明定。
本件上訴人主張被上訴人於民國109年3、4月間向伊借款新臺幣
  （下同）10萬元（下爭系爭消費借貸契約），嗣伊偕同訴外人
  李大維於同年10月19日與被上訴人協商還款，兩造當場簽立借
  款契約（借據），約定被上訴人應返還伊10萬元，並自109年1
  1月20日起按月清償7,000元，於110年6月20日清償完畢，被上
  訴人同時交付面額7,000元之本票14紙、面額為2,000元之本票
  1紙以供擔保。又被上訴人簽約時已承諾願清償債務，是兩造
  已成立清償協議（下稱系爭清償協議）。詎其迄未依約還款，
  爰依民法第478條規定及系爭清償協議之法律關係，請求被上
  訴人給付新臺幣（下同）10萬元本息等語。
原審判決上訴人敗訴，伊不服提起上訴，略以：由兩造及李大
  維於109年10月19日之對話譯文（下稱系爭譯文），已足推論
  兩造確有彙算伊代墊金額為10萬元，原審認兩造未就該金額進
  行討論，顯有認定事實與證據不符、重要證據漏未斟酌之違法
  ，所形成之結論亦違背經驗法則。再觀諸系爭譯文內容，足認
  被上訴人已就向伊借款10萬元並同意分期清償乙節自認，原審
  卻以伊未能舉證系爭消費借貸契約存在為由駁回其訴，違反民
  事訴訟法第279條第1項、第280條第1項規定及舉證責任分配之
  證據法則。另依李大維於偵查中之證述內容及系爭清償協議，
  得推認就兩造交往期間伊先行代墊之費用，被上訴人事後同意
  以10萬元作為其曾向伊借貸之款項，原審未全盤考量李大為之
  證詞，且若被上訴人未同意10萬元之借款約定，當無自願簽立
  系爭清償協議之理，原判決仍認兩造間無消費借貸關係存在，
  與經驗法則有違。縱認兩造間未成立系爭消費借貸契約，然系
  爭清償協議亦可認屬債務拘束契約，伊自可請求被上訴人履行
  ，倘被上訴人有其他抗辯，應由被上訴人負舉證之責。惟原審
  將舉證責任分配由伊負擔，亦屬判決違背證據法則，爰提起上
  訴，請求廢棄原判決等語。
本院之判斷：
㈠按法院為判決時，應斟酌全辯論意旨及調查證據之結果，依自
  由心證判斷事實之真偽。但別有規定者，不在此限；法院依自
  由心證判斷事實之真偽，不得違背論理及經驗法則。民事訴訟
  法第222條第1項、第3項分別定有明文。次按事實之真偽，應
  由事實審法院斟酌辯論意旨及調查證據之結果，依自由心證判
  斷之，苟其判斷並不違背法令，即不許當事人以空言指摘（最
  高法院21年上字第1406號裁判意旨參照）。況小額訴訟制度之
  設計，係對當事人提供簡易化之程序或審理方式，以使當事人
  有機會追求比較節省勞力、時間及費用之裁判，故倘調查證據
  所需時間、費用與當事人之請求顯不相當者，法院得不調查證
  據，而審酌一切情況，認定事實，為公平之裁判，民事訴訟法
  第436條之14定有明文。復按所謂經驗法則，係指由社會生活
  累積的經驗歸納所得之法則而言；凡日常生活所得之通常經驗
  及基於專門知識所得之特別經驗均屬之（最高法院91年度臺上
  字第741號判決意旨參照）。若由多項證據之證明力推理之結
  果，可能發生某項事實者，苟經法院依自由心證判斷，而與情
  理無違，除有反證外，不得指為與經驗法則有違。所謂證據法
  則，則係指法院調查證據認定事實所應遵守之法則而言（最高
  法院79年度第1次民事庭會議決議意旨參照）。
㈡經查：
⒈上訴人雖主張原審認定兩造未達成10萬元之消費借貸合意一情
  ，違反經驗法則云云。惟依原審判決所載，原審已詳參系爭清
  償協議之文字內容、相關偵查案件不起訴處分書之記載、系爭
  譯文之前後脈絡，並佐以李大維於偵查案件中之證詞、兩造LI
  NE對話內容截圖等，綜合判斷上訴人所提證據尚不足證兩造確
  有於109年3、4月起至同年10月間成立10萬元之消費借貸關係
  ，故被上訴人未對上訴人負有系爭清償協議所載之10萬元債務
  等事實，此核屬原審取捨證據及認定事實之職權行使，尚與情
  理無違，難認有何違背經驗法則之情事，上訴人此部分主張，
  即非有理。至上訴人主張原審未將系爭清償協議定性為債務拘
  束契約並認定被上訴人負履行義務，有違舉證責任分配之證據
  法則云云，然被上訴人未負有系爭清償協議所載債務，此仍屬
  原審本於職權評價證據後所認定之事實，與法院調查證據、認
  定事實所應遵守之法則無涉，上訴人稱原判決此部分違反證據
  法則，洵乏依據。
⒉再上訴人主張被上訴人已自認兩造間存有10萬元之系爭消費借
  貸契約，原審為相反認定，違反民事訴訟法第279條第1項、第
  280條第1項規定及舉證責任分配之證據法則云云。然按所謂自
  認，係當事人對於他造主張之「事實」，於訴訟上為承認者而
  言（最高法院109年度台上字第67號判決、第2197號判決意旨
  參照）。又當事人主張之事實，經他造於準備書狀內或言詞辯
  論時或在受命法官、受託法官前自認者，固無庸舉證。惟當事
  人有無「自認」，法院應審酌該當事人之訴訟行為、相關訴訟
  資料及全辯論意旨為判斷（最高法院110年度台上字第1093號
  判決意旨參照）。查本件被上訴人就系爭譯文此一證據資料之
  縱未爭執，亦不足推認其對於上訴人主張「系爭消費借貸契約
  存在」之事實，於訴訟上承認為真實之意思，則原審審酌相關
  訴訟資料及全辯論意旨，認被上訴人並無自認上情，核無違誤
  。上訴意旨指摘原判決此部分認定違反民事訴訟法第279條第1
  項、第280條第1項規定及證據法則云云，亦無足取。
㈢另依民事訴訟法第436條之32第2項規定，第469條第6款之判決
  不備理由或理由矛盾之當然違背法令於小額事件之上訴程序並
  不準用。是於小額事件中所謂違背法令，並不包含認定事實錯
  誤、取捨證據不當或就當事人提出之事實或證據疏於調查或漏
  未斟酌之判決不備理由情形。準此，本件上訴人以原判決就系
  爭譯文解讀不周、未全盤考量李大維於偵查中之證詞等為由，
  主張原判決認定事實有誤且漏未斟酌重要證據等，此既非小額
  事件之合法上訴事由，本院當無從憑採。
綜上所述，原判決並無上訴人所指違背法令情事，上訴人提起
  本件上訴，指摘原判決不當，求予廢棄改判，依上訴意旨即足
  認其上訴為無理由，爰不經言詞辯論，逕以判決駁回之。
本件第二審裁判費為1,500元，應由上訴人負擔，爰依民事訴訟
  法第436條之32第1項準用同法第436條之19第1項規定，確定第
  二審訴訟費用額如主文第2項所示。
據上論結，本件上訴為無理由，爰判決如主文。
中　　華　　民　　國　 111　　年　　6 　　月　　30　　日
                  民事第五庭  審判長法　官　匡  偉
                                    法  官  劉娟呈
                 　　　　　　　　　 法　官　蔡牧容
以上正本係照原本作成。
本判決不得上訴。　　　　　　　　　　　　　　　　　　 
中　　華　　民　　國　 111　　年　　6 　　月　　30　　日
                    　    　　　　　書記官　周芳安